【裁判字號】    97,訴緝,140
【裁判日期】    970731
【裁判案由】    毒品危害防制條例
【裁判全文】
臺灣高雄地方法院刑事判決             97年度訴緝字第140號
公  訴  人  臺灣高雄地方法院檢察署檢察官
被      告  甲○○
                    （另案現於臺灣臺南看守所羈押中）
上列被告因毒品危害防制條例案件，經檢察官提起公訴（96年度
毒偵字第335 號）及移送併辦（96年度毒偵字第1698號），本院
依簡式審判程序，判決如下：
    主  文
甲○○施用第一級毒品，累犯，處有期徒刑拾月；又施用第二級
毒品，累犯，處有期徒刑陸月。應執行有期徒刑壹年貳月。
    事  實
一、甲○○前於民國91年間，因施用毒品案件，經本院以91年度
    毒聲字第6650號裁定送觀察勒戒後，認有繼續施用之傾向，
    復以91年度毒聲字第7903號裁定令入戒治處所施以強制戒治
    ，於92年6 月11日因停止戒治處分出監，所餘戒治期間付保
    護管束，嗣於92年12月6 日保護管束期滿執行完畢，並由臺
    灣高雄地方法院檢察署檢察官以92年度戒毒偵字第1069號為
    不起訴處分確定。又於86年間，因違反肅清煙毒條例、非法
    吸用化學合成麻醉藥品、違反槍砲彈藥刀械管制條例等案件
    ，經臺灣高雄地方法院高雄分為以86年度上訴字第696 號分
    別判處有期徒刑3 年4 月、5 月、1 年6 月確定，並定應執
    行有期徒刑5 年；復於90年間，因妨害兵役治罪條例案件，
    經臺灣高等法院臺南分院以90年度上訴字第468 號判處有期
    徒刑9 月，上開案件接續執行，甫於94年12月7 日縮刑期滿
    執行完畢。詎猶不知悔改，在上開強制戒治執行完畢釋放後
    5 年內，復分別基於施用第一級毒品海洛因、第二級毒品甲
    基安非他命之犯意，於95年11月27日下午某時，在高雄市前
    金區○○○路61號12樓之15友人住處，以將第一級毒品海洛
    因摻入香菸後點燃吸食，及將第二級毒品甲基安非他命置入
    玻璃球燒烤後吸食其霧化氣體之方式，先後施用第一級毒品
    、第二級毒品各1 次。嗣於同日晚上10時30分許，為警於上
    址處查獲，經其同意後，於翌（28）日上午6 時5 分許採尿
    送驗後，呈嗎啡及甲基安非他命陽性反應，始查悉上情。
二、案經高雄市政府警察局前鎮分局報請臺灣高雄地方法院檢察
    署檢察官偵查起訴。
    理  由
一、按本案被告甲○○所犯係死刑、無期徒刑、最輕本刑為3 年
    以上有期徒刑以外之罪，其於準備程序就前揭被訴事實為有
    罪之陳述，經受命法官告知簡式審判程序之旨，並聽取其與
    公訴人之意見後，本院認無不得或不宜改依簡式審判程序進
    行之情形，爰依刑事訴訟法第273 條之1 第1 項規定，裁定
    本件由受命法官獨任進行簡式審判程序，合先敘明。
二、上揭事實，業據被告於本院審理時，坦承不諱，並查：
(一)、被告於95年11月28日上午6 時5 分許所採尿液，經送高雄市
    立凱旋醫院（下稱凱旋醫院）以酵素免疫法、氣相層析質譜
    法檢驗確認結果，呈嗎啡、甲基安非他命陽性反應，此有該
    院95年12月11日轉碼編號A00000000 號濫用藥物尿液檢驗報
    告、濫用藥物尿液檢體監管記錄表各1 份在卷可稽。
(二)、按海洛因施用入人體後水解還原成嗎啡，再循嗎啡之代謝方
    式排出體外，業據行政院衛生署藥物食品檢驗局73藥檢壹字
    第030221號函說明綦詳；而使用海洛因後，尿液可檢出嗎啡
    最長時間，與服用劑量、服用頻率、服用方式、飲用水量之
    多寡、個人體質及其代謝情況等因素有關，依個案而異。依
    據文獻Clarke's Isolation of Drugs 第2 版記述：海洛因
    服用後於24小時內，經由尿液排出之量可達施用劑量之80％
    。另Michael L.Smith 等人針對不同受試者，以注射方式給
    予1 次劑量3mg 至12mg海洛因進行試驗，結果顯示注射劑量
    增加，可檢出嗎啡陽性反應（濃度高於或等於300ng/ml）之
    時間亦有延長之趨勢，而不同受試者可檢出嗎啡陽性之時間
    各異，平均為1 至2 天，惟部分注射12mg海洛因者，至72小
    時仍可檢出微量嗎啡成分，故若服用高劑量海洛因，其尿液
    在72至96小時內，仍有檢出嗎啡成分可能性，但以嚴重海洛
    因濫用者之可能性較高，此據行政院衛生署管制藥品管理局
    92年2 月7 日管檢字第0920000881號函說明綦詳。是以施用
    海洛因後，平均在1 至2 天內，可由施用者之尿液檢測出嗎
    啡陽性反應甚明。
(三)、而人體施用甲基安非他命後，在主要代謝物中未改變形態之
    甲基安非他命佔施用劑量達43％，安非他命則約為5 ％，且
    安非他命在國內取得不易，施用情形較少，尿液檢驗結果係
    甲基安非他命陽性者佔大部分。又依據JonathanM.等人2002
    年文獻報導，以5 名測試者於4 週內分4 次使用，每次施用
    甲基安非他命20mg劑量後，收集其尿液並以250ng ／ml為閾
    值時，其最長檢出時間為56至96小時，文獻有關服用藥物之
    報告，因研究對象、使用劑量之多寡、實驗條件或研究角度
    等不同，結果及其呈現方式亦不同，故除相關文獻之資料，
    仍需依個案狀況做研判，一般可檢出甲基安非他命之最長時
    間為1 至5 天，此有行政院衛生署管制藥品管理局93年7 月
    22日管檢字第093000661 號函可查。是施用甲基安他命後，
    最低於服用後96小時內可由尿液檢測出甲基安非他命陽性反
    應。
(三)、再者，前揭凱旋醫院係以GC/MS （即氣相層析質譜儀分析法
    ）方法作為確認檢驗之方式，而該方法之原理係檢品經氣化
    後，通過層析管分離純化，再將純化後之成分循序送入質譜
    儀做個別鑑定。因質譜儀所測定之圖譜，在化學上被公認具
    有指紋特性，故可據以完全判定該檢品係為何種化合物。職
    是，臺北榮民總醫院即認為「若以氣相層析質譜儀（GC/MS
    ）作藥物及其代謝產物之定性及定量分析，幾乎不會有偽陽
    性反應產生」，此經該院83年4 月7 日以83北總內字第3059
    號函示明確。本件被告之尿液經以氣相層析質譜儀分析法檢
    驗，既呈嗎啡、甲基安非他命陽性反應，且其嗎啡、甲基安
    非他命濃度均大於2000ng/ml ，顯見被告應有在上開採尿時
    間前分別施用第一級毒品、第二級毒品甚明。是依上開卷附
    之各項文書、證物等補強證據，已足資擔保被告於本院審理
    中所為之上開任意性自白之真實性，堪信為真實。被告於上
    揭時、地分別施用第一級毒品海洛因、第二級毒品甲基安非
    他命之犯行，洵堪認定。
(五)、另被告前於91年間，因施用毒品案件，經本院以91年度毒聲
    字第6650號裁定送觀察勒戒後，認有繼續施用之傾向，復以
    91年度毒聲字第7903號裁定令入戒治處所施以強制戒治，於
    92年6 月11日因停止戒治處分出監，所餘戒治期間付保護管
    束，嗣於92年12月6 日保護管束期滿執行完畢，並由臺灣高
    雄地方法院檢察署檢察官以92年度戒毒偵字第1069號為不起
    訴處分確定等情，有臺灣高等法院被告前案紀錄表1 份在卷
    可稽，其於前述強制戒治執行完畢釋放後5 年內，再犯本件
    施用第一級毒品海洛因、第二級毒品甲基安非他命之犯行，
    事證明確，核與毒品危害防制條例第23條第2 項規定相符，
    依法應予論科。
三、核被告所為，係犯毒品危害防制條例第10條第1 項、第2項
    之施用第一級毒品罪、施用第二級毒品罪。被告持有第一級
    毒品海洛因、第二級毒品甲基安非他命進而施用，其持有之
    低度行為應為施用之高度行為所吸收，不另論罪。至於臺灣
    高雄地方法院檢察署察官96年度毒偵字第1698號移送併辦部
    分與本案被告相同、事實同一，為同一案件。又被告有如前
    揭事實欄所列前科紀錄，業如前述，其於有期徒刑執行完畢
    後5 年內，故意再犯本件有期徒刑以上之罪，均為累犯，均
    應依刑法第47條第1項 規定加重其刑。其所犯上開二罪名，
    犯意各別，罪名有異，應分論併罰。爰審酌被告前已有施用
    毒品之不良素行，歷經觀察勒戒、強制戒治程序猶施用之，
    顯見其戒毒意志不堅，本不宜寬貸，惟念其施用毒品乃自戕
    一己之身體健康，對社會造成之危害尚非直接鉅大，且犯後
    坦承犯行，態度良好等一切情狀，分別量處如主文所示之刑
    ，並定其應執行刑。又本件被告犯罪時間，罪雖在96年4 月
    24日之減刑基準日前，惟其中華民國96年罪犯減刑條例施行
    前之96年5 月22日，經本院通緝，而於中華民國96年罪犯減
    刑條例施行後之96年11 月12 日緝獲歸案，自非該條例第5
    條所稱「於96年12月31日以前自動歸案」情形，依法不得減
    刑，附此敘明。至於扣案手機1 支、SIM 卡3 枚，雖為被告
    所有，然上開物品要與本件施用毒品犯行之實施無涉，爰不
    予宣告沒收，併予敘明。
據上論斷，應依刑事訴訟法第273 條之1 第1 項、第284 條之1
、第299 條第1 項前段，毒品危害防制條例第10條第1 項、第2
項，刑法第11條、第47條第1 項、第51條第5 款，判決如主文。
本案經檢察官吳美齡到庭執行職務。
中    華    民    國    97    年    7     月    31    日
                  刑事第五庭    法  官  李殷君
以上正本證明與原本無異。
如不服本判決應於收受本判決後10日內向本院提出上訴書狀，並
應敘述具體理由，如未敘述上訴理由者，應於上訴期間屆滿後20
日內補提理由書狀於本院（均須按他造當事人之人數附繕本）「
切勿逕送上級法院」。
中    華    民    國    97    年    7     月    31    日
                                書記官  李文廣
附錄本判決論罪科刑法條全文：
毒品危害防制條例第10條
施用第一級毒品者，處 6 月以上 5 年以下有期徒刑。
施用第二級毒品者，處 3 年以下有期徒刑。


司法院資訊處製作；財團法人民間司法改革基金會備份。
